臺灣高等法院臺南分院民事判決　　96年度重上字第3號
上　訴　人　遠東國際商業銀行股份有限公司
法定代理人　乙○○
訴訟代理人　甲○○
　　　　　　廖瑞鍠　律師
被 上 訴人　丁○○
　　　　　　丙○○
共　　　同
訴訟代理人　江信賢　律師
　　　　　　蔡麗珠　律師
上列當事人間侵權行為損害賠償事件，上訴人對於中華民國九十
五年十月三十日臺灣臺南地方法院第一審判決（八十九年度重訴
字第四九八號）提起上訴，本院於九十六年四月十日言詞辯論終
結，判決如下：
      主      文
上訴駁回。
第二審訴訟費用由上訴人負擔。
      事      實
甲、上訴人方面：
一、聲明：(一)原判決廢棄。(二)被上訴人應連帶給付上訴人新台幣
    （下同）三千萬元及自起訴狀繕本送達被上訴人之翌日起算
    至清償日止，按年息百分之五計算之利息。(三)願供擔保，請
    准宣告假執行。
二、陳述：除與原判決記載相同者，茲引用之外，補稱：
  (一)原審認被上訴人丁○○無為不實之徵信報告而侵害上訴人權
    利等語，惟查：
    (1)銀行放審會是否同意放款，主要是參考行員所製作之徵信
      調查報告，縱認徵信調查報告非放款之唯一依據，但絕對
      為是否同意放款之重要參考資料。徵信調查報告若有隱瞞
      ，未確實揭露申貸人之財務，自為影響放審會之決定。系
      爭徵信調查報告記載內容是否真實？是否真實反映借款人
      琮右股份有限公司（下稱琮右公司）之財務狀況？被上訴
      人丁○○是否明知琮右公司財務不佳，而刻意隱瞞未揭漏
      ？此均係判斷系爭徵信調查報告內容是否偏頗，被上訴人
      是否有背信，侵害上訴人權利之重要基準。
    (2)被上訴人丁○○於臺灣臺南地方法院九十一年度訴字第二
      十六號刑事案件審理時供稱：「銀行是經過分層負責授權
      辦法來施行，授信案子是經過襄理、副理、放審會及常務
      理事會通過才行，不可能只有我一人可以來作此評估；雖
      是依據我的報告」，足證本件授信貸款案件，係依據被上
      訴人主導之徵信調查報告。
    (3)苟琮右公司匯款八百零四萬元至國際萬能基金專戶丁○○
      名下係清償借款一千萬元，依證人黃國禎、被上訴人丁○
      ○、證人朱惠莊、證人周俊璋、證人朱舒真等在刑事庭一
      審時之證述，被上訴人丁○○與琮右公司之負責人早就熟
      識，對琮右公司有借貸關係一千萬元之事亦親自參與，明
      知琮右公司對外有借款事實，還款能力低落，財務應屬不
      佳，於本件貸款徵信當時，不僅未予迴避，更未揭露上述
      訊息，為圖個人私利，無視員工對公司應有忠實之義務，
      隱匿重要事項，協助琮右公司向上訴人貸款，以清償琮右
      公司積欠伊之債務，故意於徵信調查報告上記明琮右公司
      「財務結構尚可」、「經營效能尚可」，將獲利能力一項
      ，評為「獲利能力未能實際顯示」，於中小企業信用評等
      表中，就財務結構評為四分、獲利能力評為二分、經營效
      能評為1分。致使遠東銀行放款審議委員會信賴其徵信報
      告，准予放款，琮右公司獲得上開一億五千萬元貸款後，
      僅繳息三個月即停止繳息，致生損害於遠東銀行，至為明
      確。
  (二)原審謂上訴人主張被上訴人丁○○收受崇右公司佣金八百零
    四萬元，不足採信，但查：
    (1)八百零四萬元非小數額金錢，若琮右公司與黃國禎確有借
      貸往來，不可能不知曾有償還八百零四萬元予黃國禎之事
      實。然琮右公司之負責人周明德、董事周明山、董事兼總
      經理周俊璋於檢察官訊問時，對為何匯款八百零四萬元至
      國際萬能基金專戶乙節，均供稱：「不知道」，又琮右公
      司只匯款一次至該專戶，並非多次匯款。周明德、周明山
      、周俊璋對該八百零四萬元之用途，竟稱不知道，有違常
      情。
    (2)原審謂琮右公司將八百零四萬元匯至丁○○在國際萬能基
      金帳戶，可認定琮右公司向黃國禎借款一千萬元，應非事
      實，理由如下：
      證人黃國禎、朱惠莊均證稱，琮右公司第一次向黃國禎
        借一千萬元，利息約定月息一分半，借款期間十天，借
        款時有先預扣利息十五萬元。但查：借款一千萬元，月
        息若是一分半，每月利息是十五萬元，依黃國禎證稱借
        十天，豈可能預收利息十五萬元？
      證人周俊璋與證人朱惠莊雖均稱琮右公司實際僅拿到九
        百四十五萬元，對短少之款項，周俊璋供稱第一次預扣
        五十五萬元，其中三十幾萬元是土地合併費用，朱惠莊
        卻證稱該三十幾萬元，是支付銀行土地融資設定規費，
        互有不合。
      對借款一千萬元如何償還？黃國禎供稱：「先還二百
        萬元，再還八百零四萬元」，朱惠莊則稱：「先還八
        百萬元，之後再還二百萬元」。
      上述一千萬元中九百四十五萬元，是於八十七年九月十
        日存入琮右公司帳戶後，於翌日匯款轉帳至台灣銀行台
        南分行周俊璋之個人帳戶內，可徵上述一千萬元，並非
        借貸與琮右公司，係純供周俊璋私人所用。又周俊璋先
        稱借款一千萬元係為付斡旋金，先放在仲介處，後因未
        購成土地故全數退還，惟核其所提台銀支票存根（該支
        票真實性仍有疑問），實僅付予王彰榮四百萬元，前後
        不符，如何退還，亦未交待。
    (3)何人通知琮右公司還款八百零四萬元及何人算出八百零四
      萬數額？證人黃國禎證稱，係朱惠莊向他稱琮右要還錢，
      伊始提供帳戶給朱惠莊，且八百零四萬元數額，也是朱惠
      莊通知黃國禎。惟證人朱惠莊卻否認之。
  (三)按刑事訴訟判決所認定之事實，非當然有拘束民事訴訟判決
    之效力。被上訴人丁○○雖經刑事判決無罪確定，被上訴人
    丙○○為不起訴處分確定，但本院仍得本於獨立審判之精神
    ，斟酌全辯論意旨及調查證據結果，依自由心證為與刑事判
    決相異之認定。
    顯示被上訴人丁○○為圖個人私利，無視員工對公司應有忠
    實之義務，隱匿重要事項，協助琮右公司向上訴人貸款，以
    清償琮右公司積欠伊之債務。
  (四)另被上訴人丁○○於八十七年六月間，辦理上訴人台南分行
    逾放戶郭武雄擔保品追償一案時，隱瞞陳松華為其子陳信仲
    購買抵押物之事實，利用第三人朱惠莊出面與郭武雄簽約購
    屋，而瞞過經辦催收人員，代其向上訴人申請減免違約金與
    逾期利息合計三萬一千九百四十七元，致上訴人陷於錯誤而
    遭受損失。
三、證據：援用第一審所提證據外，補提筆錄影本7件為證。
乙、被上訴人方面：
一、聲明：上訴駁回。
二、陳述：除與原判決記載相同者，茲引用之外，補陳：
  (一)確定刑事判決，已認定被上訴人丁○○並無收受賄款之事實
    ，並無違反銀行法，非常上訴後，刑事庭更認定被上訴人無
    觸犯背信罪，判決確定。
  (二)被上訴人丙○○亦經臺灣臺南地方法院檢察署八十八年度偵
    字第一三三一Ｏ號、八十九年度偵字第九五Ｏ三號不起訴處
    分，臺灣高等法院臺南分院檢察署以九十年度議字第九Ｏ五
    號，認定被上訴人丙○○部分再議不合法確定，上訴人猶提
    起本件訴訟，與事證不符。
  (三)被上訴人丁○○所經手之中小企業信用評等表，被上訴人所
    給予評定之分數為四十三分，依據遠東商銀之規定，屬於O
    級，係屬於最低之一級（AAA級：八十分以上、AA級：七十
    九～七十分、A級：六十九～六十分、O級：六十分以下），
    貸款人琮右公司係遭評定最差之一級，已無更差之級數可評
    ，如何「致使遠東商銀放款審議委員會信賴其徵信報告」？
  (四)被上訴人僅為最小的經辦人員，上開徵信評比表，須經「覆
    核人員」、「主管」認定，而後方交由經辦人朱舒真製作徵
    信調查報告，並經授信各級主管、經理認定，其上僅有被上
    訴人前述所為之評等評為O級之記載，此外根本沒有被上訴
    人之任何認定或意見提供，甚或沒有被上訴人之簽章，有調
    查報告可稽。交由放款審議會之審查員、科長、襄理、副處
    長、處長、副總經理、總經理審查決定，則此與被上訴人何
    干？依據該次徵信調查報告所示，即認定「緩議」，並非決
    定放款。
  (五)全案之所以放款，主要是又經第二次常董會之決議，係決議
    「修正通過：甲項中期擔保放款（土融）一億二千五百萬元
    、乙項中期周轉金『刪除』」，並由總經理簽立「交由常董
    會決議」，有決議意見可稽，即決議認定准予核貸甲項土地
    融資部分，乙項周轉金刪除，根本與被上訴人無涉，而係常
    董會之決定。
  (六)上訴人自稱之損失，主要在於系爭抵押權貸款上，上訴人係
    以「未經拍賣」，將所貸款土地，逕與案外人柯勝海簽訂代
    物清償契約書，直接將所設定抵押權之土地所有權移轉至遠
    東商銀名下，上訴人之債權則歸於消滅，則至多僅可認定上
    訴人對琮右公司之部分利息債權未能獲取，此項未能收取利
    息，焉可視為「損失」？又前述代物清償契約之三筆土地，
    依評估有一億二千五百萬元以上之價值，何來損失。
三、證據：援用第一審所提證據。
丙、本院依職權調閱臺灣臺南地方法院檢察署八十九年度偵字第
    九五Ｏ三號被告丁○○背信等案全卷。
      理      由
一、上訴人主張：被上訴人丁○○，係其所屬台南分行之領組，
    擔任上訴人授信案件之徵信調查工作，於八十七年八月間，
    於辦理訴外人琮右公司，以坐落台南市○○段八六五號等十
    筆土地興建地下二層、地上十四層、一棟二十四戶名為成大
    賞之營建案之貸款案（以下稱系爭貸款案）徵信調查時，故
    意製作提出不實之徵信報告（下稱系爭徵信報告），伊所屬
    放款審議委員會因信賴該徵信報告，而誤為同意貸款與琮右
    公司，上訴人於同年九月二十五日撥款一億五千萬予琮右公
    司，琮右公司於當日即匯款八百零四萬元至給被上訴人丁○
    ○作為答謝。琮右公司取得貸款後僅繳息三個月後即未繳息
    ，亦未動工興建系爭貸款案之工地，上訴人雖以代物清償承
    受取得貸款案之土地所有權，仍受有四千二百二十三萬六百
    十八元之損害；又被上訴人丁○○於八十七年六月間，辦理
    逾放戶郭武雄擔保品追償案件時，隱瞞陳松華為其子陳信仲
    購買抵押物之事實，利用第三人朱惠莊出面與郭武雄簽約購
    屋，瞞過經辦催收人員，代其向上訴人申請減免違約金與逾
    期利息合計三萬一千九百四十七元，致上訴人遭受少收上開
    利息違約金之損失，被上訴人丁○○應賠償伊上開損失。又
    被上訴人丙○○與丁○○係夫妻，丙○○擔任上訴人所屬永
    康分行之辦事員，丁○○收受琮右公司之上開八百零四萬元
    佣金，部分款項經丙○○於上訴人處設立之帳戶進出，堪認
    其與丁○○間有共同背信之嫌，爰依侵權行為之法律關係，
    請求被上訴人連帶給付上訴人三千萬元及自起訴狀繕本送達
    翌日起算之法定利息等語。
二、被上訴人丁○○則以：系爭貸款案之系爭徵信報告，係訴外
    人朱舒真製作，丁○○僅蓋章而已，徵信報告非銀行評估放
    款之唯一根據，且該報告之評分為最差的一級，又八百零四
    萬元係訴外人黃國禎借給琮右公司，琮右公司返還借款之一
    部，非支付丁○○之佣金，丁○○並無背信，又丁○○處理
    逾放戶郭武雄之擔保品追償事件，亦無背信、詐欺，已經不
    起訴處分確定等語；被上訴人丙○○則以其並無與丁○○共
    同背信，已經不起訴處分確定，伊無不法行為等語，資為抗
    辯。
三、上訴人主張，被上訴人丁○○係其所屬台南分行員工，丙○
    ○則係其所屬永康分行之員工，丁○○於八十七年八月間，
    承辦系爭貸款案之徵信業務，上訴人嗣後核准琮右公司之貸
    款，並放款一億五千萬元予琮右公司，丁○○又於同年六月
    間，辦理逾放戶郭武雄擔保品追償案件時，代郭武雄向上訴
    人申請減免違約金、逾期利息三萬一千九百四十七元之事實
    ，為被上訴人所不爭執，堪信為真實。
    茲上訴人主張，被上訴人丁○○受委任辦理系爭貸款案時製
    作之系爭徵信報告，故意為虛偽不實之記載，對琮右公司之
    不利資料未據實記載，致伊誤信而同意放款，另於處理訴外
    人郭武雄逾期放款催討之處理時，違背委任之義務，致伊受
    有上開損失，應負侵權行為之責任，丙○○與丁○○有共同
    侵權之事，均應連帶賠償其損失等語，被上訴人則否認其主
    張，並以前開情詞置辯，是本件應審究者，乃：(一)被上訴人
    丁○○就徵信報告之作成有無侵害上訴人之權利？(二)被上訴
    人丁○○辦理郭武雄擔保品追償時，代其向上訴人申請減免
    違約金與利息三萬一千九百四十七元，是否施用詐術致上訴
    人陷於錯誤？(三)被上訴人丙○○有無涉嫌背信致上訴人遭受
    上開損害？
四、經查：
  (一)系爭徵信是否係丁○○製作？有無故意不實？是否致上訴人
    誤信該報告而放款？
    上訴人主張，被上訴人丁○○應負侵權行為之責任，無非係
    以系爭徵信報告係其製作，且為不實記載云云，此為丁○○
    所否認。
    (1)查證人蘇芳姬（系爭貸款案覆核承辦人、上訴人之台南分
      行襄理）於刑事庭證述略稱：「基於內部分工及徵、授信
      人員分開原則，我們會找本案推動人來製作，本案介紹人
      是丁○○，原則上應該由丁○○製作徵信報告，因內部分
      工關係，我們另外找朱舒真小姐協助丁○○，本件徵信報
      告實際上是由朱舒真填寫製作，但朱舒真名義上是本案授
      信人員，最後仍蓋徵信人員丁○○的章」、「…本案金額
      較大，朱小姐與我較慎重，我們會詢問丁○○，由他提供
      的資料來製作」等語（見同上刑事卷宗(二)，第四頁以下）
      。查證人親身參與本件貸放業務，係徵信案之覆核人，其
      所述應屬客觀公允，兩造對其所述，亦均不爭執，其上開
      證言，應屬可採。再參酌證人朱舒真（被上訴人丁○○之
      同事，協助丁○○製作系爭徵信報告）於刑事庭證述略稱
      ：「主管指示我們協助蔡做這個案子，，…由蔡口述徵信
      內容，我負責紀錄，寫完後交給丁○○看過蓋章」、「我
      是協助丁○○製作報表，做完後給丁○○看過，並且由他
      蓋章；…」、「都是丁○○至琮右公司取回，由我依照琮
      右公司之資料填寫上去」、「…公司負責人資產負債狀況
      ，是依丁○○取回之資料填寫；中小企業信用評等表中財
      務狀況，是由我製作及評分，其餘經營管理及產業特性及
      展望，由我一邊制作一邊詢問丁○○該公司之經營狀況，
      丁○○告知此情形應評估之分數後由我製作，丁○○最後
      確認、蓋章」等語（見原審九十一年度訴字第二十六號刑
      事卷宗(一)，第一九八頁以下）。系爭徵信報告係由本案授
      信人朱舒真實際製作，朱舒真則係依丁○○自琮右公司取
      回之資料，參酌聯合徵信中心可查詢之資料，並諮詢丁○
      ○對琮右公司之瞭解所得意見後填寫製作後，僅因上訴人
      內部規定，徵信、授信人員分離原則，而朱舒真職務上已
      擔任授信人員，不能再充任徵信人員，故名義上需由丁○
      ○充任本件徵信人員，故系爭徵信報告係由丁○○於徵信
      人欄（刑事卷，外放證據第二頁）蓋職章，再逐層經上訴
      人之台南分行之襄理、經（副）理等依序覆核後成立，是
      系爭徵信報告，實際上係朱舒真製作，由被上訴人丁○○
      掛名作成而已。
    (2)又系爭徵信報告就琮右公司之信用評等，就財務結構評為
      四分、獲利能力評為二分、經營效能評為一分」，其中『
      財務結構』中之『負債比例』評為○分、『固定長期適合
      率』評為四分，合計評為四分，於總分八分中僅為50％之
      分數」；「『獲利能力』中『稅前淨利率』評為○分、『
      財務費用率』評為二分、『淨值純益率』評為○分，合計
      評為二分，於總分十五分中僅約13％之分數」；「『經營
      效能』中之『存貨周轉率』評為○分、『應收帳款率』評
      為一分，合計評為一分，於總分八分中僅約12％之分數」
      ，其評分為四十三分、信用評等為Ｉ–０，屬於最低之一
      級，即六十分以下（外放資料第十八頁），而財務分析中
      對琮右公司之償債能力，亦認定流動比例過高負債比例高
      於同業其多，顯示短期償債能力不高，就財務結構、經營
      效能，亦分別認定尚可，但亦載明自有資本比例不高固定
      比例及固定長期適合率低於同業，就獲利能力則認定毛利
      率與同業相差不多，但淨值獲利偏低，其評估亦屬保守，
      難認有何虛浮之處。
      參酌證人蘇芳姬於刑事庭所證稱：「償債能力部份，分析
      結果『顯示其短期償債能力不高』是不好的評估；財務結
      構部份，分析結果是屬中等；就經營效能部分評估『應收
      帳款周轉率逐年下降，存貨周轉率亦逐年下降』此部份較
      差，『財務支出率低於同業甚多』此部分較佳，因此綜合
      評估是屬中等；獲利能力部份『毛利率相較同業相差不多
      』是屬正數、但稅前淨值是負數，因此淨值獲利率是屬負
      數，最後之意見『獲利能力不能實際顯示』…是屬保留意
      見，對銀行而言，是沒有辦法很正面來肯定該公司。」等
      語（同上卷二、第六頁），查證人係上訴人之分行襄理，
      承辦業務多年，習知銀行業務，其所述上開證言，自屬公
      允，依其所述系爭徵信報告就琮右公司之徵信評估，屬於
      具有「保留性」、「非正面肯定性」之保守評價。
    (3)綜上所述，上訴人主張被上訴人丁○○於作成報告時虛偽
      登載不實，提高琮右公司信用評等云云，尚非事實，難以
      採信。又卷附徵信調查之書面格式，就法人貸款部分，就
      法人之徵信，主要係登載企業況革、主要股東、公司負責
      人簡歷及管理狀況、銀行往來、產銷狀況、產品銷售情形
      、生產方式、市場概況及展望，就其中銀行往來部分，亦
      僅列與本行往來情形、與其他行往來情形，並無法人與私
      人往來之項目，是琮右公司與上訴人是否有個人借貸往來
      ，即非必要記載事項，況如前所述，系爭報告事實上係由
      朱舒真製作，被上訴人僅掛名而已，更難期其變更記載此
      事實，是上訴人主張被上訴人明知琮右公司向其借貸一千
      萬元，未揭露於報告，致信用評等不實云云，尚與事實不
      符，並不可採。
    (4)被上訴人丁○○有無收受琮右公司之佣金八百零四萬元？
      上訴人此項主張，無非係以琮右公司於上訴人收取系爭一
      億二千五百萬元貸款後，即於翌日撥款八百零四萬元到丁
      ○○設於國際證券公司之國際萬能基金專戶之事實為其論
      據，惟此為丁○○所否認，並以該帳戶其係借與黃國禎操
      作股票及期貨使用置辯。查：
      證人黃國禎於刑事庭證述：「曾於八十七年九月十日借
        給琮右公司一千萬元，不清楚何用，有足夠擔保我就借
        ，琮右公司提供的擔保品是土地權狀，有約定利息，約
        1分至1分半；有約定還款日期，簽立本票」、「一千萬
        元我向陳信忠借五百萬元，再從丁○○寶島銀行的戶頭
        調得三百萬元，中興銀行的戶頭調二百萬元」、「丁○
        ○這些戶頭，是我幫他人從事股票交易的戶頭」、「琮
        右公司他們確實尚欠我二千萬元，總共借他們四筆錢，
        一千萬是第一筆，後來現金增資又借它八百萬，後來又
        陸續借它兩筆五百萬元」、「琮右公司借一千萬元，先
        開二百萬元支票還一部份，最後再請琮右公司匯入八百
        零四萬至丁○○帳戶（其中四萬元是利息），之後我分
        二次轉出，一次是五百萬元還陳信忠，一次是三百零四
        萬元匯回丁○○寶島銀行的戶頭，再由此戶頭領五百萬
        ，另外再由池光廷戶頭領三百萬，共八百萬借給琮右公
        司（做為現金增資那次借款）。」（同上刑事卷(一)，第
        九十七頁以下）。證人於本院刑事庭時亦證稱：「國際
        萬能基金專戶是我在買基金、丁○○沒有用這專戶買基
        金」、「八百零四萬元是我們借周俊璋一千萬元，周先
        生用支票先還二百萬元，後來才還八百萬元，四萬元是
        利息」等語（見本院九十三年度金上訴字第九九五號刑
        事卷宗(二)，第二十八頁、第三十頁）。
   　 證人朱惠莊（代書）於刑事庭證稱：「知道琮右公司向
        黃國禎借一千萬元，是聽周俊璋先生想買『成大賞』十
        筆土地以外之零星地，因資金尚未籌得，需要一筆斡旋
        金與他人談交易」、「因我與黃國禎、丁○○有交情，
        我向黃國禎提及是否願借琮右公司周轉一下」、「黃國
        禎曾委託我至丁○○於中興銀行之帳戶領二百五十萬元
        ；因『成大賞』之十筆土地合併需要地政規費，還有銀
        行辦抵押權的規費約三十幾萬元，預收五十五萬元；所
        以只剩一百九十五萬元」、「琮右公司與黃國禎借款，
        琮右公司有開立公司支票，及『成大賞』十筆土地所有
        權狀，利息約1分半，以口頭約定」（見同上刑事卷(一)
        ，第一Ｏ一頁以下）。「黃國禎借一千萬元給琮右公司
        ，其中二百五十萬元，是我與丁○○去領的，由我匯過
        去給琮右公司設於遠東之帳戶，從中興銀行台南分行丁
        ○○之帳戶中匯出；之所以由我與他去辦，是因匯款超
        過一百萬，要由本人提出身分證去辦」等語（同上宗(一)
        ，第一五二頁）。「一千萬元每十天到期一次，琮右公
        司沒有辦法給黃國禎，先還二百萬」、「因為八百萬元
        再展一期，十天利息是四萬元，所以是八百零四萬元」
        、「利息五萬元，手續費十萬元是給金主的利潤，其餘
        四十萬元是預收款項土地設定塗銷、合併分割等費用，
        所以匯九百四十五萬元」等語（見本院九十三年度金上
        訴字第九九五號刑事卷宗(二)，第八十九頁以下）。
      證人周俊璋（琮右公司之總經理）於刑事庭證稱：「因
        為向遠東銀行借完款後，銀行因公司財務損益表上不是
        很好，要求公司增資，才透過朱代書向黃國禎借款二千
        三百萬元辦理現金增資」（見同上地院刑事卷(一)，第九
        十五頁以下）、「有向黃國禎借一千萬之斡旋金，但實
        際給我九百多萬元，要扣除四筆土地合併費、利息費用
        ，其他費用我忘了；沒有簽借據，只把這土地權狀放在
        朱代書那邊。」、「最後退還一千萬元，在八十七年九
        月十九日有退一筆二百萬元支票給朱代書，另外八百零
        四萬元（四萬元為利息）部分，則是在銀行第一次撥款
        時，我們就將八百零四萬元撥款到黃國禎指定之帳戶，
        至於何帳戶我不清楚」、「因為利息不同，銀行利息較
        輕，私人借款利息則較重，所以我們在銀行撥款下來有
        錢時，就趕快還錢」（見同上地院刑事卷宗(二)，第十一
        頁）。「第一次向黃國禎借款是一千萬元，實際收到是
        九百四十五萬」、「有預扣利息，總共是五十五萬。土
        地合併費用是三十多萬左右」、「利息我忘記了，一般
        行情是月息一分半到二分左右。如短期，期間越短，利
        息越重」、「我的會計小姐陳春枝聯絡朱代書算利息」
        等語（見同上卷二，第二一七頁以下）
      綜合以上三位證人之證述，其等所為證言，就系爭丁○
        ○在世華商業銀行台北分行之國際萬能基金專戶，係借
        與黃國禎使用，琮右公司匯入八百零四萬元於該帳戶，
        係清償其所負欠黃國禎之借款之一部分，核屬相符。被
        上訴人丁○○所辯，帳戶借黃國禎使用，該款項係借款
        返還等語，尚足採信。即刑事庭亦為相同認定，有本院
        九十五年度重金上更(一)字第三十六號判決在卷可稽（見
        原審卷第一六二至一七二頁），上訴人主張被上訴人丁
        ○○收受琮右公司之佣金八百零四萬元云云，不足採信
        。其以證人間對利息約定或預扣款項目金額之陳述略有
        不同，而質疑證人陳述，並無可取。
    (5)上訴人所屬台南分行於第三一三次放審會，就系爭貸款案
      審查作業記錄表之記載所示，其總結與建議係：「利率偏
      低宜酌升，成本過高，額度宜酌減、銷售率達六成時始可
      動撥建融、建照核准下來才可動土建撥」、「本案預售價
      偏離市場行情甚多，且核算其成本已達目前市場行情，故
      建議分行重新合理評估」之決定，此有作業記錄表可按（
      外放證物第一六Ｏ頁），可見上訴人授信案審查作業時，
      並非直接採信該報告，而係多所保留。其後上訴人所屬台
      南分行第三一四次放審會，依上開建議事項，決議刪除中
      期放款（週轉金）部分刪除，並提請常董會核議，經上訴
      人常務董事會決議始恢復中期放款（週轉金）部分，顯見
      徵信報告亦非放款與否之唯一依據，授信放款與否仍待授
      信及相關主管之覆核、放審會及常董會之決議始可決定。
      被上訴人丁○○抗辯，放款之決定非完全依徵信報告一節
      可採。
    (6)綜上，上訴人主張，被上訴人丁○○圖謀私利，製作不實
      徵信報告，致其誤信報告而貸款琮右公司受有貸款不能完
      全受償之損害一節，為不可採。
  (二)丁○○處理逾放戶郭武雄擔保品追償案，是否隱瞞事實，代
    其向上訴人申請減免違約金與逾期利息，致上訴人受有三萬
    一千九百四十七元之損失？
    (1)查訴外人郭武雄之抵押品，已經上訴人聲請法院查封拍賣
      此為其自承，郭武雄之擔保品既經法院查封拍賣，依法任
      何人均得向法院公開應買，被上訴人丁○○介紹他人出面
      購買，難認有何不法。
    (2)上訴人依其營業之需求，本於專業考量同意減免郭武雄之
      利息與違約金，被上訴人丁○○以該擔保品由郭武雄自行
      出售解決，上訴人可獲得滿足清償而申請減免，於客觀上
      難認丁○○有施用詐術。
    (3)綜上，被上訴人丁○○抗辯並無違背或詐欺之行為，為可
      採信。
  (三)被上訴人丙○○涉嫌背信罪嫌致上訴人遭受損害？
    查：上訴人丙○○自八十五年十月任職上訴人之永康分行，
    未曾在台南分行任職，且其擔任辦事員，未從事徵信鑑價調
    查工作，此為上訴人所不否認，而丁○○並無上訴人所指，
    故意侵害上訴人權利之情事，已見前述，被上訴人丙○○於
    遠東國際商業銀行存簿之資金，亦與系爭貸款案無，此外
    上訴人又未另舉證證明丙○○有何侵害其權利之情事，上訴
    人主張，上訴人丙○○侵害其權利一節，即無可採。檢察官
    就此亦為相同認定，有臺灣臺南地方法院檢察署八十八年度
    偵字第一三三一Ｏ號、八十九年度偵字第九五Ｏ三號不起訴
    處分書在卷可稽（見原審卷第一七四頁以下）。
  (四)綜上，上訴人主張被上訴人丁○○、丙○○，共同侵害其權
    利云云，並無可採。
五、從而，上訴人依侵權行為之法律關係，請求被上訴人連帶給
    付三千萬元，及自起訴狀繕本送達之日起至清償日止，按年
    息百分之五計算之利息，均無理由，應予駁回，其假執行之
    聲請亦失所附麗，應併予駁回。原審為上訴人敗訴之判決，
    並駁回其假執行之聲請，於法並無不合。上訴意旨指摘原判
    決不當，求予廢棄改判，為無理由，應予駁回。
六、本件待證事實已臻明確，兩造其餘攻擊防禦方法及舉證，核
    與本件判決結果不生影響，爰不一一詳為論述，附此敘明。
七、據上論結，本件上訴為無理由，依民事訴訟法第四百四十九
    條第一項、第七十八條，判決如主文。
中　　華　　民　　國　　96　　年　　4 　　月　　24　　日
                  民事第二庭    審判長法　官  丁振昌
                                      法　官　李素靖
                                      法　官　吳上康
上為正本係照原本作成。
如對本判決上訴，須於判決送達後20日內向本院提出上訴狀，未
表明上訴理由者，應於上訴後20日內，向本院提出理由書（須附
繕本）。依法須繳納裁判費並應委任律師為訴訟代理人，始得上
訴。
中　　華　　民　　國　　96　　年　　4 　　月　　30　　日
                                      書記官  易慧玲
【附記】
民事訴訟法第466條之1：
(1)對於第二審判決上訴，上訴人應委任律師為訴訟代理人。但上
  訴人或其法定代理人具有律師資格者，不在此限。
(2)上訴人之配偶、三親等內之血親、二親等內之姻親，或上訴人
  為法人、中央或地方機關時，其所屬專任人員具有律師資格並
  經法院認為適當者，亦得為第三審訴訟代理人。
民事訴訟法第466條之2：
上訴人無資力委任訴訟代理人者，得依訴訟救助之規定，聲請第
三審法院為之選任律師為其訴訟代理人。
